【裁判字號】    95,重訴,15
【裁判日期】    950918
【裁判案由】    毒品危害防制條例等
【裁判全文】
臺灣桃園地方法院刑事判決              95年度重訴字第15號
公  訴  人  臺灣桃園地方法院檢察署檢察官
被      告  甲○○○○○○  ○.
            Ｒ  ＡＲＴＵＲ
                    38歲（
選任辯護人  文  聞律師
            鄭懷君律師
            周奇杉律師
上列被告因毒品危害防制條例等案件，經檢察官提起公訴（94年
度偵字第19414 號），本院判決如下：
    主  文
SOLLNER GUIDO ALEXANDER ARTUR 共同運輸第一級毒品，處有期
徒刑拾肆年。扣案之第一級毒品海洛因及用以裝載前開毒品之罐
頭拾伍罐（合計淨重伍壹伍貳點陸捌公克，純度百分之柒伍點零
壹，純質淨重參捌陸伍點零參公克，合計空包裝重玖肆玖點壹肆
公克），均沒收銷燬之；扣案之NOKIA 牌行動電話壹支（不含SI
M 卡）及裝置上開海洛因之行李箱壹個均沒收。
    事  實
一、SOLLNER GUIDO ALEXANDER ARTUR 明知海洛因屬毒品危害防
    制條例第2 條第2 項第1 款規定之第一級毒品，不得非法運
    輸，亦屬懲治走私條例所規定未經許可不得私運進口之管制
    物品，為賺取利潤，竟經由德國人JUERGEN SCHAETZLE 、TH
    OMAS SCHIND ER之介紹，而認識不詳姓名、年籍綽號「SAM
    」之成年華人男子，並甘受SAM 等人之利用，充當俗稱「交
    通」之運毒角色，共同基於運輸第一級毒品海洛因之犯意聯
    絡，約定由綽號「SAM 」男子訂購往返臺灣之飛機機票、並
    交付新臺幣7,000 元之食宿費用，事成之後再給付美金4,00
    0 元為報酬，而由SOLLNER GUIDO ALEXANDER ARTUR 自泰國
    曼谷夾藏攜帶海洛因入境我國。謀議既定，SOLLNER GUIDO
    ALEXANDER ARTUR 與綽號「SAM 」男子即於民國（下同）94
    年11月5 日中午11時許，在泰國曼谷市某停車場內，共同將
    裝有第一級毒品海洛因之罐頭15只（合計海洛因淨重5152.
    68公克，純度百分之75.01 ，純質淨重3865.03 公克；合計
    罐頭包裝重949.14公克）放入SOLLNER GUIDO ALEXANDER AR
    TUR 之行李箱內。迄於同日下午4 時25分許，SOLLNER GUID
    O ALEXANDER ARTUR 搭乘國泰航空CX-464班機來臺，於同日
    晚間11時左右，入境臺灣桃園國際機場，而將管制進口之第
    一級毒品海洛因運輸入境。旋於同日晚間11時50分許，為財
    政部台北關稅局人員察覺形跡可疑，會同內政部警政署航空
    警察局員警，在該機場第一航廈入境海關檢查室當場查獲，
    扣得上開裝有海洛因之罐頭15只，及SOLLNER GUIDOALEXAND
    ER ARTUR持有供作聯絡本件運輸毒品之用之NOKIA 牌行動電
    話1 支暨SOLLNER GUIDO ALEXANDER ARTUR 所有、供裝置毒
    品之行李箱1 個。
二、案經內政部警政署航空警察局移送臺灣桃園地方法院檢察署
    檢察官偵查起訴。
    理  由
一、上開事實，業據被告SOLLNER GUIDO ALEXANDER ARTUR 於審
    理中坦白承認，核與證人即查獲本案之警員郭康富證述查獲
    情形相符（本院卷第63頁之95年4 月24日審判筆錄）。並有
    被告之旅客出入境記錄查詢資料1 份（偵查卷第18頁）、臺
    北關稅局扣押貨品運輸工具收據及搜索筆錄1 份（偵查卷第
    21頁），及查獲照片8 張（偵查卷第10、11頁）等件在卷可
    資佐證。而被告所運輸入境之罐頭15只，該罐頭內容物經送
    驗結果，均含有第一級毒品海洛因成分（合計淨重5152 .68
    公克，純度百分之75.01 ，純質淨重3865.03 公克，合計空
    包裝重949. 14 公克）等情，亦有扣押物清單（偵查卷第26
    頁）、毒品初步鑑驗報告單及法務部調查局鑑定通知書各一
    紙（偵查卷第12、54頁）附卷可憑，足見被告前揭自白與卷
    內積極證據核屬相符，堪予採信。本件事證明確，被告運輸
    第一級毒品海洛因之犯行已經可以認定，應依法論罪科刑。
三、按修正後刑法第2 條第1 項之規定：「行為後法律有變更者
    ，適用行為時之法律。但行為後之法律有利於行為人者，適
    用最有利於行為人之法律」，係規範行為後法律變更所生新
    舊法比較適用之準據法，於新法施行後，應適用新法第2 條
    第1 項之規定，為「從舊從輕」之比較；比較時應就罪刑有
    關之共犯、未遂犯、想像競合犯、牽連犯、連續犯、結合犯
    ，以及累犯加重、自首減輕暨其他法定加減原因（如身分加
    減）與加減例等一切情形，綜其全部罪刑之結果而為比較（
    最高法院95年第8 次刑庭會議決議參照）。查被告行為後，
    罰金刑之計算單位及處罰、共犯、死刑與無期徒刑減輕之規
    定，均有修正：(一)罰金刑之計算單位及處罰部分：刑法第33
    條第5 款業於94年2 月2 日修正公布，並自95年7 月1 日起
    施行；修正前刑法第33條第5 款規定「罰金：1 元以上。」
    ，修正後刑法第33條第5 款規定「罰金：新臺幣1,000 元以
    上，以百元計算之」；另95年6 月14日修正公布刑法施行法
    第1 條之1 ：「中華民國94年1 月7 日刑法修正施行後，刑
    法分則編所定罰金之貨幣單位為新臺幣。94年1 月7 日刑法
    修正時，刑法分則編未修正之條文定有罰金者，自94年1 月
    7 日刑法修正施行後，就其所定數額提高為30倍。但72年6
    月26日至94年1 月7 日新增或修正之條文，就其所定數額提
    高為3 倍」，現行刑法中，有關於罰金刑之計算單位及處罰
    之規定已有修正，自屬法律變更。(二)共犯部分：刑法第28條
    共犯之規定於94年2 月2 日修正公布，並於95年7 月1 日施
    行，修正前刑法第28條規定：「2 人以上共同實施犯罪之行
    為者，皆為正犯。」修正後刑法第28條規定：「2 人以上共
    同實行犯罪之行為者，皆為正犯。」，修正後刑法將原來共
    同正犯之共同「實施」犯罪，改為「實行」犯罪，排除完全
    未參與犯罪相關行為之「實行」的「陰謀共同正犯」及「預
    備共同正犯」，此屬行為可罰性要件之變更，亦屬法律變更
    。(三)修正前刑法第64條規定「死刑不得加重。死刑減輕者，
    為無期徒刑，或15年以下12年以上有期徒刑。」，修正前刑
    法第65條規定「無期徒刑不得加重。無期徒刑減輕者，為7
    年以上有期徒刑。」；修正後刑法第64條規定「死刑不得加
    重。死刑減輕者，為無期徒刑。」，修正後刑法第65條規定
    「無期徒刑不得加重。無期徒刑減輕者，為20年以下15年以
    上有期徒刑。」，是比較修正前後上開刑法規定，對被告之
    科刑處遇，以修正前刑法第64條、第65條之規定較為有利。
    (四)至被告行為後，刑法於94年2 月2 日修正公布，並於95年
    7 月1 日施行，其中刑法第55條想像競合犯部分，新法第55
    條但書係科刑之限制，為法理之明文化，非屬法律之變更，
    併予敘明。(五)經綜合比較前述新、舊法結果，修正後規定並
    未較有利於行為人，則應依修正後刑法第2 條第1 項前段規
    定，適用行為時（即修正前）之法律。
三、按海洛因係毒品危害防制條例第2 條第2 項第1 款規定之第
    一級毒品，且係行政院依懲治走私條例第2 條第4 項公告之
    「管制物品及其數額」甲項第四款所列之管制進出口物品。
    核被告所為，係犯毒品危害防制條例第4 條第1 項之運輸第
    一級毒品罪及懲治走私條例第2 條第1 項之私運管制物品進
    口罪。被告持有第一級毒品海洛因之低度行為，為運輸之高
    度行為所吸收，不另論罪。被告與綽號「SAM 」男子、德國
    人JUERGEN SCHAETZLE 、THOMAS SCHINDER ，就上揭私運進
    口海洛因犯行，具有犯意聯絡及行為分擔，為共同正犯。又
    被告以一行為同時觸犯前開二罪名，為想像競合犯，依刑法
    第55條之規定，應從一重之運輸第一級毒品罪處斷。又被告
    於94年11月5 日晚間11時50分許為警查獲時，供出其所運輸
    之毒品海洛因之來源係由綽號「SAM 」華人男子與德國人JU
    ERGE N SCHAETZLE、THOMAS SCHINDER 等人所組成之販毒集
    團所提供，德國巴伐利亞邦刑事警察局依被告供述於西元20
    06年6 月25日上午6 時25分許，在德國法蘭克福國際機場破
    獲JU ERGEN SCHAETZLE涉嫌販賣第一級毒品海洛因等情，業
    經證人即偵辦本案國際販毒犯罪之德國慕尼黑巴伐利亞邦刑
    事警察局警官JOSEF SCHUHBAUER於本院審理時證述明確（本
    院卷第157 頁之95年9 月4 日審判筆錄），並有經由我國駐
    德國臺北代表處慕尼黑辦事處認證之德國安北格區法院之羈
    押命令、德國尼伐利亞邦刑事警察局函文等件在卷可憑（本
    院卷第136 、141 頁），應依毒品危害防制條例第17條規定
    ，就其運輸第一級毒品海洛因部分，依修正前刑法第64、65
    條規定減輕其刑。爰審酌被告正值青壯之年，不思以正當途
    徑賺取金錢，竟為圖小利而將嚴重危害國人身心健康之第一
    級毒品海洛因運輸來臺，無視政府反毒決心，及運輸之第一
    級毒品海洛因其純質淨重高達3865.03 公克，數量甚鉅，並
    被告犯後坦承犯行等一切情狀，量處如主文所示之刑。又扣
    案第一級毒品海洛因（合計淨重5152. 68公克，純度百分之
    75.01 ，純質淨重3865.03 公克），確係第一級毒品海洛因
    無誤，有前開鑑定通知書在卷可參，及用以裝載上開毒品海
    洛因所用之罐頭15只（合計空包裝重949.14公克，該等罐頭
    包裝已無法與毒品析離），均應依毒品危害防制條例第18條
    第1項 前段規定，併予宣告沒收銷燬。再扣案之NOKIA 牌行
    動電話1 支（不含其內「SAM 」所交付之SIM 卡1 張）係共
    犯「SAM 」男子所有交付予被告聯繫取交海洛因事宜之用，
    及扣案行李箱1 個是被告所有，均供犯本件犯罪所用之物，
    均應依毒品危害防制條例第19條第1 項規定併予宣告沒收。
    未扣案由「SAM 」交付予被告之機票、新臺幣7,000 元食宿
    費用，為被告往返臺灣所必要之交通、食、宿生活支出費用
    ，非被告因犯本罪所得之財物，爰不為沒收或追徵價額、以
    其財產抵償之諭知。至「SAM 」應允被告私運上開海洛因入
    境後，將給付之報酬美金4,000 元，因被告尚未實際取得此
    部分酬勞，自無庸宣告沒收，併此敘明。
據上論斷，應依刑事訴訟法第299 條第1 項前段，毒品危害防制
條例第4 條第1 項、第17條、第18條第1 項前段、第19條第1 項
，懲治走私條例第2 條第1 項、第11條，修正後刑法第2 條第1
項，行為時刑法第11條，修正前刑法第28條、第55條，判決如主
文。
本案經檢察官何嘉仁到庭執行職務。
中    華    民    國    95    年    9     月    18    日
                  刑事第七庭  審判長法  官  林惠霞
                                    法  官  賴淑美
                                    法  官  劉為丕
上正本證明與原本無異。
如不服本判決，應於判決送達後10日內向本院提出上訴狀（應附
繕本），上訴於臺灣高等法院。
                                    書記官  顏美惠
中    華    民    國    95    年    9     月    19    日
附錄本案論罪科刑法條：
毒品危害防制條例第四條
製造、運輸、販賣第一級毒品者，處死刑或無期徒刑；處無期徒
刑者，得併科新臺幣一千萬元以下罰金。
製造、運輸、販賣第二級毒品者，處無期徒刑或七年以上有期徒
刑，得併科新臺幣七百萬元以下罰金。
製造、運輸、販賣第三級毒品者，處五年以上有期徒刑，得併科
新臺幣五百萬元以下罰金。
製造、運輸、販賣第四級毒品者，處三年以上十年以下有期徒刑
，得併科新臺幣三百萬元以下罰金。
製造、運輸、販賣專供製造或施用毒品之器具者，處一年以上七
年以下有期徒刑，得併科新臺幣一百萬元以下罰金。
前五項之未遂犯罰之。
懲治走私條例第二條
私運管制物品進口、出口逾公告數額者，處七年以下有期徒刑，
得併科新臺幣三百萬元以下罰金。
以犯前項之罪為常業者，處三年以上十年以下有期徒刑，得併科
新臺幣五百萬元以下罰金。
第一項之未遂犯罰之。
第一項所稱管制物品及其數額，由行政院公告之。


司法院資訊處製作；財團法人民間司法改革基金會備份。
